【裁判字號】    98,上易,247
【裁判日期】    980501
【裁判案由】    毒品危害防制條例
【裁判全文】
臺灣高等法院臺南分院刑事判決         98年度上易字第247號
上  訴  人  臺灣臺南地方法院檢察署檢察官
上  訴  人  甲○○
即  被  告
上列上訴人因被告違反毒品危害防制條例等案件，不服臺灣臺南
地方法院97年度易字第1636號，中華民國98年2月20日第一審判
決（起訴案號：臺灣臺南地方法院檢察署97年度毒偵字第2190號
），提起上訴，本院判決如下：
    主  文
上訴駁回。
    理  由
一、按刑事訴訟法第三百六十一條、第三百六十七條規定，不服
    地方法院之第一審判決而提起上訴者，應提出上訴書狀，並
    敘述具體理由，為上訴必備之程式；其所提出之書狀未敘述
    上訴理由，或僅曾以言詞陳述上訴理由者，均應於上訴期間
    屆滿後二十日內補提理由書於第一審法院。第一審法院經形
    式審查，認逾期未補提上訴理由者，應定期間先命補正；逾
    期未補正者，為上訴不合法律上之程式，應以裁定駁回。倘
    已提出上訴理由，但所提非屬具體理由者，則由第二審法院
    以上訴不合法律上之程式，判決駁回。而所謂具體理由，必
    係依據卷內既有訴訟資料或提出新事證，指摘或表明第一審
    判決有何採證認事、用法或量刑等足以影響判決本旨之不當
    或違法，而構成應予撤銷之具體事由，始克當之（例如：依
    憑證據法則具體指出所採證據何以不具證據能力，或依憑卷
    證資料，明確指出所為證據證明力之判斷如何違背經驗、論
    理法則）；倘僅泛言原判決認定事實錯誤、違背法令、量刑
    失之過重或輕縱，而未依上揭意旨指出具體事由，或形式上
    雖已指出具體事由，然該事由縱使屬實，亦不足以認為原判
    決有何不當或違法者（例如：對不具有調查必要性之證據，
    法院未依聲請調查亦未說明理由，或援用證據不當，但除去
    該證據仍應為同一事實之認定），俾與第二審上訴制度在請
    求第二審法院撤銷、變更第一審不當或違法之判決，以實現
    個案救濟之立法目的相契合，並節制濫行上訴（最高法院著
    有九十七年度台上字第八九二號判決可參）。
二、上訴意旨略以：
  (一)檢察官上訴意旨略以：按（甲基）安非他命經口服投與後，
    約百分之七十於二十四小時內自尿中排出，約百分之九十於
    九十六小時內自尿中排出，且（甲基）安非他命成分之檢出
    ，與其投與方式、投與量、個人體質、採尿時間與檢測儀器
    之精密度等諸多因素有關，因此僅憑尿液中呈甲基安非他命
    陽性反應，並無法精確推算吸食時間距採集時間之長短，惟
    依上述資料推斷，最長可能不會超過四日，此有前行政院衛
    生署藥物食品檢驗局民國（下同）八十一年二月八日藥檢
    壹字第００一一五六號函可資參照。換言之，行為人尿液中
    若呈現甲基安非他命陽性反應，可認定其於採尿前約九十六
    小時內有施用甲基安非他命之行為。被告前於九十七年七月
    二十七日警詢時，業已坦承於同年月二十一日、二十二日均
    有施用甲基安非他命犯行，嗣於同年八月二十二日在偵訊中
    ，復對檢察官為相同陳述，此有被告警詢及偵訊筆錄附卷可
    參，觀之上開偵訊內容，檢察官是就被告二次施用毒品犯行
    分別訊問，被告亦明確陳述：九十七年七月二十二日晚上八
    時許，在臺南市○○路租屋處，以玻璃球燒烤方式施用；我
    在九十七年七月二十一日及七月二十二日兩天都有施用等語
    。再參以被告於九十七年七月二十三日為警採擷尿送驗結果
    ，確呈甲基安非他命陽性反應，且安非他命檢出濃度高達四
    九０九ng／ml，甲基安非他命檢出濃度更高達八一五三一
    ng/ml，均超出閾值濃度五O０ng/m1甚多，當係被告先後二
    日施用甲基安非他命所累積而致，堪信被告前於警詢、偵訊
    中出於任意性之自白應屬實情。雖被告嗣後在法院審理中翻
    異前供否認有於九十七年七月二十一日施用毒品犯行，並以
    上開情詞置辯，然本件被告係於九十七年七月二十三日因毒
    品案被通緝而為警查獲，其於警詢之初，原係矢口否認有施
    用毒品犯行（第一次警詢筆錄參照），此與其所辯係為配合
    警方查緝林沛淳等人毒品案件，並避免身份曝光始於警詢、
    偵訊中坦承有施用毒品犯行云云即有不符；再被告係於九十
    七年八月二十二日應訊，距警方偵辦林沛淳等人之毒品案件
    已隔一月之久，斯時早已無身份曝光之疑慮，茍其真無於九
    十七年七月二十一日施用毒品之犯行，大可據實向檢察官陳
    報，何需自承莫須有之犯行？且被告前有施用毒品前科，並
    經法院判決有罪確定，當知悉自白施用毒品犯行會招致不利
    刑責，此觀之被告於第二次警詢時之陳述：「（警問：為何
    你於第一次筆錄之陳述不實在？）被告答：我當時因害怕吸
    毒情事曝光，再遭受刑罰，所以才會做不實筆錄」自明。則
    被告既知自白施用毒品犯行，將會遭受刑罰，又豈會輕率承
    認未為之犯行致刑罰加諸己身？是被告所辯實大違常情，委
    無足採。綜上，被告前於警詢、偵訊中業已自白施用毒品犯
    行，其於原審法院審理中所辯又不符常情，復有濃度極高之
    尿液檢驗報告在卷可佐，其有於九十七年七月二十一日施用
    第二級毒品甲基安非他命之犯行，至堪認定。原審未綜合審
    酌上情，就此部分遽為被告無罪之諭知，難認判決妥適，請
    將原審關此部分之判決撒銷，更為適當合法之判決等語。
  (二)被告上訴意旨則略以：上訴人即被告並未被查獲施用持有毒
    品，而被告坦承於九十七年七月二十二日晚間至同年月二十
    三日施用毒品，實因於同年月二十一日晚間配合大林派出所
    查獲林沛淳等人毒品案件，七月二十二日林沛淳多人等存疑
    ，藉故邀約至其家中，表面為一同驅除晦氣並大方請食昂貴
    毒品，實為調查本人於大林派出所直接被飭回之原因，而本
    人心生恐懼為求自保，不敢抗拒，直至七月二十三日林沛淳
    等方除去疑慮讓本人離去。被告既然敢於七月二十一日配合
    偵辦毒品案，自然是早已戒掉惡習，被告再接受驗尿，且於
    出庭時亦勇於承擔法官所云，倘若說謊，將加重其刑（當時
    被告正值服刑期間，尚不知七月二十一日尿液並未送驗）若
    平時有吸食習慣，先行戒除等林沛淳落網後在於隔日才再犯
    毒癮繼續吸食，更不合常理。是以上揭理由，盼法官念在被
    告配合緝毒後續行為情非得已，給予自新機會，改判此案等
    語。
三、經查：
  (一)本案因被告於警詢及偵訊中坦承九十七年七月二十一日、同
    年月二十二日有施用第二級毒品安非他命犯行，而由察官就
    前揭二次施用第二級毒品犯行，均提起公訴。惟被告於原審
    審理翻異其供，陳稱：其於九十七年七月二十一日，沒有施
    用第二級毒品安非他命，僅於於九十七年七月二十二日有施
    用等語。原審判決依憑被告原審所為之自白與證人即大林派
    出所所長乙○○證述情節相符。且被告於九十七年七月二十
    二日於大林派出所所採集之尿液，事後並未送驗，而被告於
    七月二十三日採尿送驗結果，固呈甲基安非他命陽性反應，
    並可認被告於採尿前約九十六小時內有施用甲基安非他命行
    為，惟因被告既自承於七月二十二日有施用甲基安非他命之
    行為，則該次尿液檢驗結果，能否據以認定七月二十二日外
    之施用行為，即值斟酌。而就被告原審自白於九十七年七月
    二十二日有施用第二級毒品安非他命之犯刑科處有期徒刑四
    月，併諭知如易科罰金以新台幣一千元折算一日；另就被告
    於九十七年七月二十一日之犯行，以雖被告在警偵時自白，
    惟原審已審供否認此部分犯行，且前揭尿檢驗結果除得證明
    九十七年七月二十二日之犯行外，無得另同為被告於七月二
    十一日有施用毒品犯行之證明認定，而就檢察官所指被告於
    九十七年七月二十一日施用第二級毒品安非他命之犯行，認
    除警偵自白外，無其他證據可佐被告自白與事實相符，為被
    告無罪之諭知。從形式上觀察，原判決並無認定事實錯誤、
    量刑瑕疵或違背法令之情形可言。
  (二)我國刑事訴訟制度業已修正為以當事人進行主義為主，職權
    進行主義為輔，檢察官立於原告之地位，其對於被告之犯罪
    事實，本負有積極舉證之義務，且刑事被告原無自證無罪之
    義務，其在訴訟上所為之辯解，只須達於對起訴事證提出合
    理質疑之程度為已足，檢察官如對被告所舉反證仍有爭執，
    即應依照刑事訴訟法第一百六十一條規定，負積極舉證釋疑
    之責任。檢察官上訴意旨雖主張被告原審供述有不合常情之
    處，僅以有濃度極高之尿液檢驗報告足證被告於九十七年七
    月二十一日有施用第二級毒品之犯行，惟原審於判決理由中
    乙、二(三)中已說明因被告於同年七月二十二日有施用甲基安
    非他命之情事，且被告於同年七月二十二日於大林派出所採
    集之尿液未經送驗，自不得以被告於同年七月二十三日採尿
    送驗結果率斷被告有於七月二十二日外有施用毒品之行為，
    是以檢察官並未提出明確之旁證即補強證據以證其說，尚未
    足使法院產生有罪之心證，自屬不能證明被告犯罪。因之原
    判決以不能證明被告於九十七年七月二十一日所為之犯罪，
    而就該部分為無罪之諭知，並無不合。檢察官上訴意旨仍執
    前詞指摘原判決不當（即同一尿液檢驗報告能否證明被告有
    二次或二次以上之施用毒品犯行），亦僅係證據明力之爭執
    ，難認上訴有具體理由指摘原審判決之採證認事用法或量刑
    有何違法或不當，應予駁回。
  (三)又原判決依憑上訴人即被告於原審審理時，對於其就九十七
    年七月二十二日晚間八時許，於臺南市○○街○段八四五巷
    四十六號施用第二級毒品甲基安非他命一次之行為已坦承不
    諱，並有詮昕科技股份有限公司於九十七年八月五日出具之
    濫用藥物尿液檢驗報告、臺南市警察局第六分局調查甲○○
    涉嫌毒品案送驗尿液及年籍對照表可資佐證，惟念被告之施
    用毒品犯行，乃屬對其自身健康之戕害行為且其犯後坦承犯
    行態度良好等一切情狀，就上開犯行處有期徒刑四月，並無
    不當。被告未依據卷內既有訴訟資料或提出新事證，具體指
    摘或表明第一審判決有何認事採證不當或違法之事由或其於
    原審之自白有何違反任意性之規定，而以上開理由指稱原判
    決不當，揆諸前開說明，其上訴理由，自難謂係具體理由。
  (四)綜上，本件臺灣臺南地方法院檢察署檢察官及被告之上訴顯
    不合法律上之程式，爰依刑事訴訟法第三百六十七條前段之
    規定，駁回其上訴，並不經言詞辯論為之。
四、依刑事訴訟法第三百六十七條前段、第三百七十二條，判決
    如主文。
中    華    民    國    98    年    5     月    1     日
                  刑事第三庭    審判長法  官  陳義仲
                                      法  官  宋明中
                                      法  官  蘇清水
以上正本證明與原本無異。
不得上訴。
                                      書記官  蔡蘭櫻
中    華    民    國    98    年    5     月    1     日


司法院資訊處製作；財團法人民間司法改革基金會備份。
